【裁判字號】    88,上訴,4745
【裁判日期】    890609
【裁判案由】    毒品危害防制條例
【裁判全文】
臺灣高等法院刑事判決                          八十八年度上訴字第四七四五號
    上  訴  人
    即  被  告  丁○○
    指定辯護人  本院甲○
右上訴人因毒品危害防制條例案件，不服基隆地方法院八十八年度訴字第七六號中華
民國八十八年九月三十日第一審判決（起訴案號：臺灣基隆地方法院檢察署八十八年
度偵字第一八六號），提起上訴，本院判決如左：
    主  文
原判決關於被告丁○○部分撤銷。
丁○○販賣第二級毒品，累犯，處有期徒刑肆年，因犯罪所得之財物新台幣壹萬元沒
收，如全部或一部不能沒收，以其財產抵償之。
    事  實
一、丁○○有多次違反麻醉藥品管理條例犯罪紀錄，其中於八十二年間，因違反麻醉
    藥品管理條例案件，經法院判處有期徒刑六月確定，而於八十三年一月十八日執
    行完畢。仍不知悔改，明知「安非他命類」 (俗泛稱安非他命) 藥品係經行政院
    衛生署於六十九年十二月八日以衛署字第三Ｏ一一二四號公告列入藥物藥商管理
    法第十六條所稱禁藥管理，已於同月十日生效，自六十九年十二月八日起禁止輸
    入、製造，自七十年六月十一日起禁止販賣，而安非他命及其衍生之鹽類及製劑
    並經行政院衛生署於七十五年七月十一日以衛署字第五九七六二號公告一概禁止
    使用，於同月十三日生效，嗣毒品危害防制條例第二條第一項第二款將其列為第
    二級毒品，於八十七年五月二十二日生效，適有乙○○因缺乏購買安非他命之管
    道，遂於八十七年十二月二十四日上午十一時許，以電話向其朋友林朝明（業經
    判決有罪）詢問有無辦法代為尋找安非他命賣主，林朝明礙於與乙○○十餘年之
    交情，受乙○○之託，即答應為乙○○代為尋找、介紹安非他命賣主。林朝明思
    及友人丁○○甫於同日凌晨，以新台幣(下同)三萬五千元之價格向不詳姓名、年
    籍之綽號「外省仔」者販入安非他命一兩 (約三七．五公克) ，販入後，丁○○
    與林朝明僅共同吸食一、二次，林朝明並另向丁○○索取少量安非他命，其餘均
    由丁○○持有，丁○○應仍有充足之安非他命，林朝明乃基於牙保禁藥之犯意，
    以呼叫器0000000000與丁○○聯繫並告知上情，丁○○貪圖利益，竟
    基於販賣第二級毒品安非他命之犯意，應允販賣安非他命與乙○○，林朝明於接
    獲丁○○同意販賣安非他命之訊息後，於同日中午十二時許，以呼叫器與乙○○
    聯繫，告知乙○○已尋得安非他命賣主，並邀乙○○於同日下午攜款至其位於基
    隆市○○路二十號一樓住處，同日下午一時許 (起訴書誤載為下午五時許) ，乙○○依約前往並交付一萬元與林朝明，林朝明即持該一萬元外出至臺灣基隆地方
    法院附近與丁○○會合並將該一萬元轉交與丁○○，丁○○同時交付安非他命一
    包 (淨重六．六八公克，毛重七．一四公克) 與林朝明，林朝明旋即返回住處，
    將該包安非他命悉數轉交與乙○○，乙○○隨即攜帶該包安非他命返回台北市。
    嗣乙○○於同日下午五時許，在台北市○○街一百三十七號華冠旅社前為警查獲
    ，並扣得前開乙○○甫經由林朝明向丁○○購入之安非他命一包，始供出上情，
    經警循線查獲林朝明與丁○○，並分別在林朝明前開住處扣得安非他命一包 (淨
    重一．五九公克，毛重二．０五公克），在丁○○所駕駛之奧斯摩比轎車內扣得
    安非他命一包  (淨重十七．三公克，毛重十七．七六公克)。
二、案經台北市政府警察局文山第一分局報請台灣基隆地方法院檢察署檢察官偵查起
    訴。
    理  由
一、訊據上訴人即被告丁○○否認有任何販賣安非他命之犯行，辯稱：本件起訴書及
    地院認定犯罪之時間，我正好在台北看守所會客，當天上午十一點多登記會客，
    至約下午一點左右才離開看守所。我與丙○○同去看守所探望朋友邱素真，由我
    登記會客云云，其在原審則辯稱：我與乙○○素不相識，案發當日凌晨我與林朝
    明，由我出資三萬五千元或三萬六千元向外省仔購買一兩安非他命，但重量不足
    ，林朝明有要求外省仔要補足，我與林朝明共同施用一至二次安非他命，林朝明
    又拿走一點安非他命，我們就分手了，直到下午九時許在台灣基隆地方法院才再
    與林朝明碰面並為警查獲，這段期間，除睡覺外，我都在我嫂嫂丙○○開設之成
    衣店幫忙，我並未與林朝明見面，如何能夠經由林朝明販賣安非他命與乙○○云
    云。經查：(一)、共犯林朝明於警訊時供稱：「彭 (指乙○○) 的確是於本日下
    午到我的住處，要求我幫她購買安非他命，並非我直接販賣給彭」、「因今日 (
    二十四日) 下午彭到我住處欲購買安毒，於是我以電話聯絡朋友丁○○，並由彭
    與黃 (丁○○) 雙方言明半兩之安非他命新台幣壹萬捌仟元正，雙方談妥後，彭
    即將現金交給我，由我出面接洽是於基隆市法院旁會合後，購得安非他命六．六
    八克，然後交給彭」、「右述安非他命是於昨日夜十二時左右，有一名綽號外省
    仔到我的住處販售給我，因為當時我沒有錢，所以我聯絡我的朋友丁○○共同向
    外省仔以新台幣三萬五千元購得安非他命，由於我有吸食安非他命的習慣，於是
    就保留了約一．五九公克之安非他命」等語，另案被告乙○○於警訊時亦供稱：
    「本人是八十七年十二月二十四日十一時許，打電話給林朝明，向林朝明詢問他
    朋友丁○○有無安非他命，若有安非他命再打電話告訴本人，大概本日十二時許
    林朝明ＣＡＬＬ本人呼叫器叫我驅車前往他家基隆市○○路二十號住處等，本人
    同時乘公車前往林朝明住處後，經由林朝明打電話聯絡丁○○約好在林朝明家附
    近交易，本人交新台幣壹萬元予林朝明由其出門和丁○○碰頭交易拿回安非他命
    一包淨重六．六八公克、毛重七點一四公克，轉手交給本人，經本人拿出隨身攜
    帶之磅秤，磅秤過安非他命沒有誤差後離去，前往台北市萬華區 (華冠旅舍) 前
    為警方當場發現查扣帶案處理」、「透過林朝明確實轉手向丁○○購買安非他命
    」、「林朝明是拾幾年朋友，丁○○聽過不認識」等語，核林朝明、乙○○二人
    所供，雖對於部分細節所供互有出入，惟對於乙○○係經由林朝明之居間介紹向
    被告丁○○購買安非他命則屬一致，而被告丁○○與乙○○互不相識，被告丁○○與林朝明係朋友，並無仇恨怨隙，均據被告丁○○、林朝明於原審供明在卷，
    林朝明、乙○○要無於先後為不同之員警偵訊時不約而同設詞誣陷被告丁○○之
    理，況且乙○○與被告丁○○並不相識，若非林朝明確有代之向被告丁○○購買
    安非他命之事實，衡情乙○○當無從憑空想像捏造，是林朝明與乙○○於警訊時
    所供應堪採信，至於乙○○、林朝明對於部分細節所供雖有些許出入，然苟非經
    刻意之記憶，實難強求乙○○、林朝明對於重要及非重要之點供述均屬一致，始
    為可採，更徵乙○○、林朝明並無任何勾串，況且林朝明於偵、審時均改稱乙○○係以一萬元購買安非他命等語，核與乙○○於警訊時所供之一萬元相符，是乙○○係以一萬元向被告丁○○購買安非他命，林朝明於警訊時所供係一萬八千元
    等語，顯係誤記。又林朝明於警訊時供稱其與被告丁○○交易安非他命之地點係
    在臺灣基隆地方法院旁，而乙○○則供稱係在林朝明住處附近，林朝明、乙○○
    所指交易安非他命之地點並不相符，惟據林朝明、乙○○所供，案發當日係乙○○在林朝明住處等候，由林朝明外出前往與被告丁○○交易，林朝明對於實際交
    易地點知之甚詳，是以林朝明所供之交易地點為真實，乙○○無非以林朝明外出
    不久即返回住處而誤認係在林朝明住處附近交易，均併此敘明。(二)、林朝明於
    警訊及偵查時均稱：我與黃 (指丁○○) 是外省囝在八十七年十二月二十三日晚
    打電話給我，在二十四日凌晨問我要不要安，我因沒錢，所以打電話給黃問他有
    無錢買安，黃說他有錢，我們就約好一起去買，黃拿三萬五千元向外省囝買一兩
    安非他命，地點在法院電話亭旁，我就包一包回去，因為我沒有錢所以由黃出錢
    買，我有錢時，再由我買」等語，被告丁○○於偵查時亦承稱確有以三萬六千元
    向外省仔購買一兩安非他命等語，因被告丁○○與林朝明所供向綽號外省仔販入
    安非他命之價格互有些許出入，原審訊問被告丁○○究係以價格若干向外省仔買
    入一兩安非他命，被告丁○○回以：三萬五千元或三萬六千元等語，原審複問林
    朝明，林朝明明確答以係三萬五千元等語，足徵被告丁○○於八十七年十二月二
    十四日凌晨以三萬五千元之價格向外省仔販入一兩安非他命之情確為真實，而一
    兩之安非他命經過換算大約係三七．五公克之安非他命，而原審訊問被告丁○○
    、林朝明向外省仔購入一兩安非他命後之使用情形及流向，被告丁○○供稱其僅
    與被告林朝明共同施用一、二次安非他命，另林朝明取走少量安非他命，其餘即
    欲留供己施用等語，林朝明供稱其與被告丁○○共同施用一次安非他命，並取走
    為警查扣之安非他命一包 (淨重一．五九公克，毛重二．０五公克) 等語，被告
    丁○○、林朝明既自承於向外省仔販入一兩安非他命後僅施用一次甚或二次之安
    非他命，並由林朝明取走安非他命一包 (淨重一．五九公克，毛重二．０五公克
    ) ，則以安非他命之一次最大施用量約在０．一公克至０．五公克之間計算，被
    告丁○○、林朝明二人一次施用即耗去安非他命０．二公克至一公克不等，縱係
    二次亦僅耗去０．四公克至二公克不等，加上林朝明取走之安非他命淨重一．五
    九公克，總計最多亦不致超過四公克，且縱外省仔偷斤減兩而少給，倘少給十餘
    公克即容易為人發現，因此少給之安非他命衡情亦應在數公克之內，惟何以被告
    丁○○於為警查獲時僅餘安非他命一包( 淨重十七．三公克，毛重十七．七六公
    克 )，較諸販入時頓失十餘公克之安非他命，而被告丁○○對於一日之間突然莫
    名頓失之安非他命卻始終無法為一合理之交待，益徵林朝明、乙○○於警訊時之
    供述確為真實。(三)、據乙○○於警訊時之供述，其係於案發當日上午十一時許
    以電話向林朝明詢問有無安非他命賣主，林朝明迅即於同日中午十二時許，即回
    電邀乙○○於同日下午至其基隆住處，短短一個小時內即向乙○○確定已尋妥安
    非他命賣主並要乙○○攜款至基隆住處，顯然林朝明係向極為熟稔之朋友洽詢始
    能如此快速獲得應允，且林朝明甫於同日凌晨目睹被告丁○○向外省仔購入一兩
    之安非他命，極為自然為林朝明馬上即可想到被告丁○○手中仍持有大量之安
    非他命，衡情林朝明自係迅向被告丁○○詢問並得被告丁○○應允販賣安非他命
    與乙○○，否則倘如林朝明於警訊及偵查時所供其不知外省仔之聯絡電話等語，
    又如何能迅速與外省仔取得聯繫並回復乙○○，而林朝明於偵查時亦不否認起初
    確有向被告丁○○詢問其有無安非他命可供販賣，被告丁○○回以沒有，其始改
    找外省仔之朋友阿文等語，被告丁○○於原審審理時所辯其與林朝明於凌晨分手
    後即未再與林朝明聯繫云云，顯與林朝明於偵查時所供曾詢問被告丁○○有無安
    非他命可賣之情不符，被告丁○○所辯其與林朝明向外省仔購入安非他命，共同
    施用一、二次，林朝明並取走少量安非他命後，彼此即未再有任何聯絡，其均在
    其嫂丙○○之成衣店幫忙云云，無非事後卸責之詞，不足採信。(四)、林朝明於
    偵查稱：「昨天(二十四日)下午一、二點鐘他叫我幫他問，．．我打電話給黃 (
    丁○○) ，黃說他沒有，我就去電玩店找「外省囝」，結果沒找到，「外省囝」
    的朋友叫「阿文」，我們遇到「阿文」約下午二、三點，「阿文」找到安，我叫
    「阿文」放到我家門口，指定地點叫「美」去拿，「美」拿到後就回去了」、「
     (有無販安予乙○○？) 他是在二十四號拿一萬元到我家叫我幫他拿安，我是向
    阿文買予他的」、「 (一萬元買多重的安？) 約七公克」、「（之後如何交易？
    ）是我先向阿文講說有人要買，之後阿文即和他聯絡說已將安放在我家門口，叫
    他自己去拿」等語，嗣於原審最後審理時又改稱：「(二十四日)下午一至二點乙○○到我家要我打電話給外省仔，說她已在我家裡，結果我連絡外省仔找不到他
    ，但乙○○應該是跟外省仔連絡好了，所以她要我與她一起去愛四路電動玩具店
    等，等不到後回來，她又叫我去愛四路看看，結果碰到阿文 (外省仔朋友）ˍ就
    帶回家門口再把乙○○叫出來，乙○○把一萬元交給阿文後，阿文拿一包安給乙○○，乙○○拿安後就回家」云云，核林朝明於偵、審時所述前後不一致，且據
    林朝明所述，其並不知綽號「外省仔」之聯絡電話，若乙○○果已與外省仔聯絡
    好交易方式，當可自行與外省仔交涉，要無採透過林朝明向外省仔購買安非他命
    之迂迴辦法，況販賣安非他命係違法行為，必須承擔身繫囹圄之風險，非可公然
    為之，當有熟悉之人以一定之管道方能取得，而據林朝明於警訊時所述其所購買
    之安非他命多係外省仔至家中販售，若如林朝明所述，在街上偶遇向無交易往來
    之阿文即購得如數之安非他命，顯與常理相違，是林朝明所辯係撮合乙○○與綽
    號阿文者交易，而非介紹被告丁○○販賣安非他命與乙○○云云，有違常理，且
    林朝明於偵查及原審審理時所供如何撮合乙○○與綽號阿文者交易之過程互有出
    入，究有無阿文其人亦有可議，林朝明所辯無非迴護被告丁○○之詞而不足採信
    ，是林朝明確曾向被告丁○○詢問有無安非他命可販賣與乙○○，並經被告丁○○應允販賣安非他命與乙○○之事實，可以認定。(五)、被告丁○○以三萬五千
    元之價格向外省仔購得安非他命一兩 (約三十七．五公克) ，而乙○○係以一萬
    元之價格，向被告丁○○購得安非他命一包( 淨重六．六八公克、毛重七．一四
    公克 )，則被告丁○○係以每公克約九百三十三元 (３５０００÷３７．５) 之
    價格買入安非他命，卻以每公克約一千四百九十七元 (１００００÷６．６８）
    之高價賣出，每賣出一公克安非他命約可獲得五百六十四元之利益，總計本次販
    賣與乙○○約可獲利三千七百六十八元，被告丁○○於販賣安非他命與乙○○時
    ，其有營利之意圖，灼然至明。(六)、被告丁○○、林朝明於原審審理時均供稱
    當時感覺外省仔實際上交付安非他命之數量不足一兩，外省仔稱要再補足給我們
    云云，然原審再質之何以知悉重量不足，不足若干？被告丁○○、林朝明均供稱
    僅以手掂量重量，應該不足，但不知不足若干等語，而安非他命之交易價額甚高
    ，買賣者莫不錙銖必較，買賣者雙方無不備有輕便之天平、磅秤以求銀貨兩訖，
    再無牽扯，被告丁○○購入價格三萬五千元之安非他命何以未能確定重量若干即
    率爾買入，且既未能確定不足之重量若干，日後外省仔又如何補足，況且被告丁○○、林朝明均供稱並不知外省仔之聯絡電話，可見被告丁○○、林朝明與外省
    仔並非熟識，衡情被告丁○○當無可能以高價買入重量不足之安非他命，而期待
    聯絡不易之外省仔日後能補足數量，凡此皆與常情不符，被告丁○○、林朝明所
    辯當日外省仔所交付之安非他命不足等語，無非避就之詞顯不可採。(六)、被告
    丁○○於本院另辯稱：八十七年十二月二十四日，伊偕同丙○○至台北看守所會
    客，探視人犯邱素真，當天上午十一時多，由伊在看守所登記會客，直至下午一
    時多才離開云云，然查，被告丁○○於八十七年十二月二十四日並未至台北看守
    所探視在押人犯邱素真，（八十七年十二月二十五日下午一時十五分至一時三十
    分，則有接見紀錄），此有台灣台北看守所八十九年三月二十四日北所傑戒字第
    一四三四號覆函及該所刑事被告接見登記表在卷可稽，被告所辯顯不實在，綜上
    所述，本件應以林朝明及乙○○於警訊時未經任何利益衡量及他人介入之供述較
    為可採，林朝明礙於朋友情誼而居間介紹代為購買安非他命之情至明，林朝明、
    丁○○於原審審理時所辯係撮合阿文與乙○○交易安非他命或其未經由林朝明居
    間介紹販賣安非他命與乙○○云云，均無非事後卸責或迴護之詞而不足採信。又
  本件事實已臻明確，被告丁○○於原審雖聲請傳喚證人即被告丁○○之嫂嫂丙○○以證明案發當時其確在成衣店幫忙，惟因證人丙○○與被告丁○○有親戚關係
    ，其證言已難免偏頗，且本件距今已近一年，衡情證人丙○○實難記臆一年前即
    案發當日下午被告丁○○有無在成衣店幫忙之與己身無重大關係之事項，況且被
    告丁○○與林朝明相邀在外交付安非他命，其所需時間亦不需太長，證人丙○○
    除非寸步不離，否則實無從查覺被告丁○○有無片刻離開，因此本院認已無傳訊
    證人丙○○之必要。
二、查「安非他命類」係經行政院衛生署於六十九年十二月八日以衛署字第三Ｏ一一
    二四號公告列入藥物藥商管理法第十六條所稱禁藥管理，已於同月十日生效，自
    六十九年十二月八日起禁止輸入、製造，自七十年六月一日起禁止販賣，而安非
    他命及其衍生之鹽類及製劑並經行政院衛生署於七十五年七月十一日以衛署字第
    五九七六二號公告一概禁止使用，於同月十三日生效，是其本質原為禁藥，雖毒
    品危害防制條例第二條第一項第二款將其列為第二級毒品，於八十七年五月二十
    二日生效，惟仍不失其禁藥之本質。核被告丁○○意圖營利而以高於買入之價格
    販賣安非他命與乙○○之行為，係犯毒品危害防制條例第四條第二項之販賣第二
    級毒品罪。被告丁○○前開行為因法規錯綜規定，同時觸犯藥事法第八十三條第
    一項之明知為禁藥而販賣罪，係屬法規競合，基於新法優於舊法之原則，仍應依
    毒品危害防制條例之規定論處，併此敘明，被告丁○○持有安非他命之低度行為
    應為販賣安非他命之高度行為所吸收，不另論罪。又被告丁○○、有如事實欄所
    示犯罪科刑情形，有本院被告全國前案紀錄表附卷可憑，其於受有期徒刑執行完
    畢後五年內再犯有期徒刑以上之罪，為累犯，應依法加重其刑。又毒品危害防治
    條例甫於八十七年五月二十二日生效，該條例第四條第二項規定販賣第二級毒品
    ，需量處最輕本刑七年以上有期徒刑之罪，被告丁○○犯本件販賣毒品罪距該條
    例施行生效僅短短數月，且被告丁○○僅具國民中學教育程度，未諳法律，本案
    所販賣之毒品為數尚非甚多，且被告丁○○非意圖營利而販入安非他命，其販入
    安非他命原欲供己施用，嗣因林朝明牙保而起意賣出牟利，衡其動機、行為尚與
    一般居奇牟利毒害他人者有別，所犯情狀可堪憫恕，如科以法定最低度刑仍嫌過
    重，依法減輕其刑。原審對被告論罪科刑，固非無見，然原審判決主文對被告丁○○因犯罪所得之財物新台幣一萬元予以沒收，該沒收物係現金，原判決卻併予
    諭知「如全部或一部不能沒收，追徵其價額」尚有未合，被告上訴否認犯罪，雖
    無理由，然原判決既有可議，尚難維持，應由本院就原判決關於被告丁○○部分
    予以撤銷改判。爰審酌被告丁○○以往素行不佳，犯罪後飾詞圖卸，毫無悔意，
    販賣交易情節尚非嚴重，及其犯罪之手段、所生危害及其他相關之一切情狀，量
    處如主文第二項所示之刑，以示儆懲。末查被告丁○○販毒所得之一萬元，雖未
    扣案，亦應依毒品危害防制條例第十九條第一項規定宣告沒收，並諭知如全部或
    一部不能沒收時，以其財產抵償之。末按查獲之毒品，不問屬於犯人與否，沒收
    銷燬之，毒品危害防制條例第十八條第一項前段固有明文，惟並非凡屬毒品而不
    論其範圍，亦即不論是否因本案或另案查扣均需宣告沒收銷燬之，而應僅限於本
    案扣押之毒品始能沒收，而被告丁○○與林朝明、乙○○查獲之安非他命總計淨
    重二五．五七公克，雖均係第二級之毒品，惟被告丁○○、林朝明所持有之安非
    他命係欲供己施用，乙○○所持有之安非他命係被告丁○○出賣與乙○○而歸由
    乙○○持有供己施用，均據被告丁○○及林朝明、另案被告乙○○在偵審中供明
    在卷，而與本件販賣毒品罪無涉，非屬本案扣押之毒品，自應移歸由各該施用第
    二級毒品案件宣告沒收或另行單獨聲請宣告沒收。
三、被告丁○○經合法傳喚，無正當理由不到庭，爰不待其陳述，逕行判決。
四、據上論斷，應依刑事訴訟法第三百六十九條第一項前段、第三百六十四條、第二
    百九十九條第一項前段、第三百七十一條，毒品危害防制條例第四條第二項、第
    十九條第一項，刑法第十一條前段、第四十七條、第五十九條，判決如主文。
本案經檢察官劉斐玲到庭執行職務。
中     華     民     國    八十九   年      六        月      九        日
                             臺灣高等法院刑事第八庭
                                 審判長法  官  蔡  秀  雄
                                       法  官  陳  炳  彰
                                       法  官  沈  宜  生
右正本證明與原本無異。
如不服本判決應於收受送達後十日內向本院提出上訴書狀，其未敘述上訴之理由者並
得於提起上訴後十日內向本院補提理由書（均須按他造當事人之人數附繕本）。
               書記官  明  祖  星
中     華     民     國    八十九   年      六        月      十三      日
附錄：本案論罪科刑法條全文
毒品危害防制條例第四條第二項：
製造、運輸、販賣第二級毒品者，處無期徒刑或七年以上有期徒刑，得併科新臺幣七
百萬元以下罰金。
藥事法第八十三條第一項：
明知為偽藥或禁藥，而販賣、供應、調劑、運送、寄藏、牙保、轉讓或意圖販賣而陳
列者，處五年以下有期徒刑，得併科新臺幣十萬元以下罰金。


司法院資訊處製作；財團法人民間司法改革基金會備份。
